臺灣花蓮地方法院民事裁定
110年度司繼字第404號
聲  請  人  甲○○  

關  係  人  乙○○  

上列聲請人聲請選任被繼承人黃秀雲之遺產管理人事件，本院裁
定如下：
    主  文
選任乙○○（男、民國00年00月00日生、身分證統一編號：Z00000
0000號、地址：花蓮縣○○市○○里○○路000號）為被繼承人丙○○（
女、民國00年00月0日生、身分證統一編號：Z000000000號、生
前最後住所：花蓮縣○○市○○里○○路000號、民國110年8月7日死亡
）之遺產管理人。
准對被繼承人之大陸地區以外繼承人為承認繼承之公示催告。
被繼承人之大陸地區以外繼承人，應自前項公示催告最後揭示於
法院公告處、資訊網路及其他適當處所之日起，壹年內承認繼承
。上述期限屆滿，無繼承人承認繼承時，被繼承人之遺產，於清
償債權並交付遺贈物後，如有賸餘即歸屬國庫。
聲請程序費用新臺幣壹仟元由被繼承人之遺產負擔。
    理  由
一、按繼承開始時，繼承人之有無不明者，由親屬會議於一個月
    內選定遺產管理人，並將繼承開始及選定遺產管理人之事由
    ，向法院報明；親屬會議依前條規定為報明後，法院應依公
    示催告程序，定六個月以上之期限，公告繼承人，命其於期
    限內承認繼承；無親屬會議或親屬會議未於前條所定期限內
    選定遺產管理人者，利害關係人或檢察官，得聲請法院選任
    遺產管理人，並由法院依前項規定為公示催告，此為民法第
    1177條、第1178條所明定。再按遺囑執行人僅係依遺囑之內
    容執行交付、分配遺產，於無人承認之繼承在繼承人未經過
    搜索之程序確定及遺產未經過清算程式確定其範圍內容、數
    額前，遺囑執行人自無法具體實現分配遺產予繼承人或受遺
    贈人之任務，職是，應先由遺產管理人踐行搜索繼承人及清
    算程序後，始由遺囑執行人為遺囑之執行。遺囑執行完了時
    ，再由遺產管理人為最後之清算程式（最高法院90年度台上
    字第314號判決參照）。是遺囑執行人仍不得就該遺產為管
    理之行為，自有聲請指定遺產管理人之必要。
二、本件聲請意旨略以：聲請人係被繼承人丙○○之遺囑執行人，
    為本件之利害關係人，而被繼承人於民國（下同）110年8月
    7日死亡，因其無嗣，父母、兄弟姊妹均亡故，與其他親屬
    無往來。為使遺囑得以執行，為此聲請選任被繼承人黃秀雲
    之遺產管理人等語。
三、經查，聲請人主張之前揭事實，業據提出經公證之遺囑及公
    證書、除戶戶籍謄本、戶籍資料、繼承系統表、財政部北區
    國稅局遺產稅繳清證明書等件為證，經核無訛，堪信屬實。
    又經本院函查結果，被繼承人無配偶及第一順位繼承人，其
    第二至第四順位繼承人於繼承開始時均已死亡，此有花蓮○○
    ○○○○○○○110年10月1日花市戶字第1100003928號函在卷可稽
    。從而，聲請人以利害關係人身份聲請為被繼承人黃秀雲選
    任遺產管理人，依法應屬有據，本件自有選任遺產管理人之
    必要。又選任遺產管理人，首在考慮其適切性，即除管理遺
    產須公平外，應以對遺產遺債情況瞭解較深，或對遺產管理
    事務有專業能力者為優先選任。查關係人乙○○為被繼承人之
    配偶與前妻所生之子，且設籍之住所同一，其對被繼承人之
    遺產遺債情況應較他人瞭解較深，就被繼承人之財產管理較
    為便利，對遺產管理人職務之遂行，亦應有所助益，不致有
    利害偏頗之虞，為期程序之公正、公信，並審酌關係人與被
    繼承人生活關係之緊密性、管理職務之適任度及關係人自身
    之權益，本院認選任關係人葉百春為本件之遺產管理人應屬
    適當，並限期命繼承人為承認繼承之公示催告。又關係人經
    本院選任為被繼承人之遺產管理人並確定後，應另依民法第
    1179條之規定行使包含向本院聲請公示催告等遺產管理人之
    職務，附此敘明。
四、依家事事件法第127條第4項規定，裁定如主文。
五、如對本裁定抗告，須於裁定送達後10日之不變期間內，向本
    院提出抗告狀，並繳納抗告費新臺幣1,000元。
中　　華　　民　　國　  110 　年　　12　　月　　10　　日
                    家事法庭  司法事務官  潘俊宏